---
title: "Miltismo histórico"
output:
  html_document:
    df_print: paged
---


```{r message=FALSE, warning=FALSE}
library(readxl)
dados <- read_excel("dados.xlsx")
library(tidyverse)
library(knitr)
library(kableExtra)
```


```{r}
str(dados)
```

Esse vídeo tem por objetivo analisar os padrões históricos territoriais de votação doda cidade originária do político regional mais influente de uma região catarinense. Trata-se de Milton Hobus e os candidatos apoiados pelo mesmo durante as disputas a prefeito na cidade de Rio do Sul/SC 

foram selecionados 19 bairros - 96% dos eleitores (em média)- omitimos alguns por mudanças de registro do TSE


2004 - Primeira vitória de Milton - apertadissíma por 144 votos - opositor Jaílson (PT)- esquerda
2008 não entrou pelo fato de que o adversário de Hobus na releição foi impugnado - foi acachapante - se uniu ao MDB
2012 - O candidato apoiado por Hobus é derrotado pelo vice de Milton, Gariba (do MDB, unido ao PT)
2016 - O candidato apoiado (Thomé) por Hobus vence Gariba (MDB, rompido com o vice do PT, de Liz que ficou em terceiro)
2020 - Thomé reeleito, mas com menor votação da série(menor até que 2012), além do mesmo opositor a esquerda (de Liz agora no PDT), enfrenta três opositores à direita (com discursos que aproveitam a onda bolsonarista e lava-jatista). Thomé apresenta um discurso mais de defender o mandato (se elege, mas em parte pelos três candidatos à direita terem dividido os votos, já que se unidos somaram mais votos)

Minha suspeita é que dado a mudança no perfil dos adversários, não há uma continuidade entre 2004 e 2020. O peril territorial dos votos sofreu alterações


# testes correlação

*P-value* menor que 0.05 - signficativo a 95%

*correlação de Pearson:*

mais perto de -1 relacionamento negativo

mais próximo de zero : sem relacionamento

mais perto de +1 : relacionamento positivo


```{r}
# 2020 x 2016
cor.test(dados$J.Thome2020, dados$J.Thome2016)
```

```{r}
# 2016 x 2012
cor.test(dados$J.Thome2016, dados$J.Teixeira2012)
```

```{r}
# 2012 X 2004
cor.test(dados$J.Teixeira2012, dados$M.Hobus2004)
```

# matriz de correlação - anos diferentes

```{r}
matriz <- subset(dados, select = c(J.Thome2020, J.Thome2016,J.Teixeira2012,
                                     M.Hobus2004)) %>% na.omit()
matriz <- cor(matriz)

require(corrplot)
corrplot(matriz, method="number", 
         type="upper", order="hclust",
         tl.col="black", tl.srt=45)
```

#2004 e 2020 sem correlação

```{r}
cor.test(dados$J.Thome2020, dados$M.Hobus2004)
```

# Uma conexão que foi se perdendo

```{r}
# 2004 e 2012
a <- ggplot(dados, aes(M.Hobus2004, J.Teixeira2012))
a + geom_text(aes(label = Bairro))
a <- a+ geom_point()
```



```{r}
# 2004 e 2016
# cor 0.57
a <- ggplot(dados, aes(M.Hobus2004, J.Thome2016))
a + geom_text(aes(label = Bairro))
a <- a+ geom_point()
```

```{r}
# 2004 e 2020
# cor 0.004
a <- ggplot(dados, aes(M.Hobus2004, J.Thome2020))
a + geom_text(aes(label = Bairro))
a <- a+ geom_point()
```

```{r}
model <- lm(J.Thome2020 ~ J.Thome2016 + J.Teixeira2012 + M.Hobus2004, data = dados)
library(coefplot)
coefplot(model, intercept = FALSE)
```
na imagem acima nos questionamos sobre o que explica a votação de 2020 em Thomé  e percebemos que a distância no tempo vai retirando correlação positiva. Chegamos ao ponto que em 2004 há correlação estatisticamente significante e negativa, ou seja os padrões de votação de Hobus em 2004 prevem negativamente a votação de 2020.

# Conclusão


A suspeita/hipótese apontada no início do vídeo é confirmada. Ou seja, o padrão de votação sofre alterações significativas. Minha suspeita é de que a mudança no perfil dos adversários contribuiu para essa mudança. Isso mostra também a capacidade de resiliência do miltismo na cidade que soube se adptar (menos em 2012) e vencer 4 de 5 eleições na cidade.

